【裁判字號】    97,抗,491
【裁判日期】    971030
【裁判案由】    假扣押強制執行
【裁判全文】
臺灣高等法院臺中分院民事裁定  97年度抗字第491號
抗  告  人  板信商業銀行股份有限公司
法定代理人  乙○○
代  理  人  甲○○
相  對  人  丙○○
上列當事人間假扣押強制執行事件，抗告人對於中華民國97年9
月17日臺灣臺中地方法院97年度執全字第1848號所為裁定提起抗
告，本院裁定如下：
    主  文
抗告駁回。
抗告程序費用由抗告人負擔。
    理  由
一、本件抗告人持原法院97年度裁全字第3773號假扣押裁定為執
    行名義，聲請對相對人丙○○所有，現設質於第三人英屬維
    京群島商陽柏有限公司（下稱陽柏公司）之福懋興業股份有
    限公司（下稱福懋公司）之已上市股票為假扣押執行，並另
    聲請原執行法院向臺灣集中保管結算所股份有限公司（以下
    稱集保公司）函查第三人陽柏公司之往來證券經紀商資料。
    原執行法院以第三人陽柏公司並非本件債務人，抗告人聲請
    原執行法院逕行查詢其財產資料，顯無所據，自無從辦理；
    又經原執行法院發函第三人查詢設質股票情形，亦無所獲。
    依此，本件抗告人既不能查報執行標的之所在，致原執行法
    院不能進行強制執行程序，且第三人即質權人亦未同意原執
    行法院就設質股票為查封，則此部分強制執行之聲請，即屬
    不能，爰裁定駁回抗告人請求就相對人丙○○所有福懋公司
    股票強制執行之聲請。
二、抗告意旨略以：
  (一)查相對人具狀自認福懋公司股票14,101,854股確為渠所有，
    渠因借款而提供福懋公司股票14,101,854股設定質權給陽柏
    公司作借款擔保。因質權之設定應移轉占有給質權人，故上
    市股票設質程序，出質人應將質物即股票匯撥至質權人在證
    券經紀商開立之證券帳戶中由質權人保管，因此陽柏公司占
    有之福懋公司股票14,101,854股確為相對人所有並無疑義。
  (二)按「執行法院得向稅捐及其他有關機關、團體或知悉債務人
    財產之人調查債務人財產狀況，受調查者不得拒絕。」為強
    制執行法第19條第2項定有明文。查陽柏公司持有之福懋公
    司股票14,101,854股為相對人所有已如前述，則抗告人請求
    向集保公司陳報陽柏公司持有之上開股票，係保管於陽柏公
    司在那一個證券經紀商開立之證券戶，應屬旨揭向第三人調
    查「債務人財產」狀況，非執行法院所認定調查第三人財產
    。
  (三)退一步言，縱使本院認定向集保公司函查陽柏公司持有之福
    懋公司股票14,101,854股存放之證券經紀商，非屬強制執行
    法第19條第2項之情形，抗告人仍得請求執行法院命相對人
    說明福懋公司股票14,101,854股設定質權時，係將該股票匯
    入陽柏公司在那個證券經紀商開立之證券帳戶；或直接向債
    務人往來證券商查證，原帳戶中相對人所有之福懋公司股票
    14,101,854股，係匯往那一個證券經紀商之陽柏公司帳戶，
    此二種方法均應可順利查出債務人財產所在，因此抗告人並
    無不能查報執行標的之所在，或不能指明執行方法，致執行
    法院不能進行強制執行程序之情事。
  (四)至於執行法院認定對質物之執行應經質權人同意始得查封，
    否則質權人將喪失質物之占有云云，應屬誤會。按「動產之
    優先權人如係質權人、留置權人，其權利之行使須占有標的
    物，如喪失擔保物之占有而不能請求返還者，擔保物權消滅
    ，因此債權人請求查封債務人所有而已有設定擔保物權之動
    產後，執行法院應將該動產交由該擔保物權人保管」（司法
    院96年6月印行法院辦理民事執行實務參考手冊第219頁）。
    因此只要將查封標的物由原質權人保管，既可保障抗告人之
    強制執行權利，亦可兼顧質權人之權利，並無執行法院認將
    剝奪質權人占有而不能強制執行之情事。
  (五)綜上，原執行法院裁定駁回抗告人強制執行之聲明，其理由
    容有未洽，請求廢棄原裁定云云。
三、按假扣押之執行，應於假扣押之裁定送達同時或送達前為之
    ，強制執行法第132條第1項定有明文。因保全程序具緊急性
    ，假扣押之執行既應於假扣押之裁定送達同時或送達前為之
    ，則執行法院自無從於執行前命債權人查報債務人財產，俾
    開始執行。又責任財產之調查，原則上應由債權人查報，執
    行法院如認有必要時，亦得依職權調查，此觀強制執行法第
    19條之規定自明。是執行法院是否依職權調查債務人之責任
    財產，自有裁量權視有無調查之必要，而為不同處置。經查
    ，抗告人主張本件相對人所有之福懋公司股票14,101,854股
    ，因設定質權給陽柏公司，而將該股票匯入陽柏公司之證券
    帳戶，惟抗告人並未指明相對人或第三人陽柏公司往來證券
    商之資料，足見抗告人並不知悉相對人之財產狀況，其聲請
    函查僅具搜尋相對人財產之作用，與假扣押應為迅速執行保
    全之意旨相違。而債務人之責任財產，應由債權人即抗告人
    查報，執行法院既無從於假扣押執行前，命債權人查報債務
    人財產，俾開始假扣押執行程序，則執行法院依強制執行法
    第19條規定，依職權審酌認無調查該等財產之必要，並命抗
    告人應查報該設質股票現所在處，即無不合。抗告人既不能
    查報執行標的股票之所在，致原執行法院不能進行強制執行
    程序，原執行法院依強制執行法第28條之1規定駁回抗告人
    之聲請，核無違誤。抗告意旨，仍執前詞，指摘原裁定不當
    ，聲明廢棄，為無理由，應予駁回。
四、據上論結，本件抗告為無理由，依強制執行法第30條之1，
    民事訴訟法第495條之1第1項、第449條第1項、第95條、第
    78條，裁定如主文。
中    華    民    國    97    年    10    月    30    日
                  民事第五庭    審判長法  官  林陳松
                                      法  官  鄭金龍
                                      法  官  王重吉
以上正本係照原本作成。
再為抗告應以適用法規顯有錯誤為理由，並經本院之許可，該許
可以原裁定所涉及之法律見解具有原則上之重要性者為限。
如提起再抗告者應於裁定送達後10日內向本院提出抗告理由狀（
須按照他造人數附具繕本）並繳納抗告裁判費新臺幣1,000元，
同時委任律師或具有律師資格之關係人為代理人。
                                      書記官  林玉惠
中    華    民    國    97    年    10    月    31    日
                                                      Ｍ


司法院資訊處製作；財團法人民間司法改革基金會備份。
